【裁判字號】    98,台上,2
【裁判日期】    980105
【裁判案由】    搶奪等罪
【裁判全文】
最高法院刑事判決                  九十八年度台上字第二號
上  訴  人  甲○○
上列上訴人因搶奪等罪案件，不服台灣高等法院中華民國九十七
年九月十二日第二審判決（九十七年度上訴字第四一八九號，起
訴案號：台灣板橋地方法院檢察署九十七年度偵字第二０二三號
），提起上訴，本院判決如下：
    主  文
上訴駁回。
    理  由
一、搶奪部分
按刑事訴訟法第三百七十七條規定，上訴於第三審法院，非以判
決違背法令為理由，不得為之。是提起第三審上訴，應以原判決
違背法令為理由，係屬法定要件。如果上訴理由書狀並未依據卷
內訴訟資料，具體指摘原判決不適用何種法則或如何適用不當，
或所指摘原判決違法情事，顯與法律規定得為第三審上訴理由之
違法情形，不相適合時，均應認其上訴為違背法律上之程式，予
以駁回。上訴人甲○○上訴意旨略以：上訴人之搶奪、竊盜行為
，均係基於相同之犯意，應屬刑法評價上之「接續犯」。第一審
及原審均未詳查，論以數罪併罰，有適用法則不當之違法云云。
查原判決以刑事訴訟法第三百五十條、第三百六十一條、第三百
六十二條、第三百六十七條規定，不服地方法院之第一審判決而
上訴者，須提出上訴書狀，並應敘述具體理由，為上訴必備之程
式；其所提出之書狀未敘述上訴理由，或僅曾以言詞陳述上訴理
由者，均應於上訴期間屆滿後二十日內補提理由書於第一審法院
。第一審法院經形式審查，認逾期未補提上訴理由者，應定期間
先命補正；逾期未補正者，為上訴不合法律上之程式，應以裁定
駁回。倘已提出上訴理由，但所提非屬具體理由者，則由第二審
法院以上訴不合法律上之程式，判決駁回。所謂具體理由，必係
依據卷內既有訴訟資料或提出新事證，指摘或表明第一審判決有
何採證認事、用法或量刑等足以影響判決本旨之不當或違法，而
構成應予撤銷之具體事由，始克當之；倘僅泛言原判決認定事實
錯誤、違背法令、量刑失之過重或輕縱，而未依上揭意旨指出具
體事由，或形式上雖已指出具體事由，然該事由縱使屬實，亦不
足以認為原判決有何不當或違法者，皆難謂係具體理由，俾與第
二審上訴制度旨在請求第二審法院撤銷、變更第一審不當或違法
之判決，以實現個案救濟之立法目的相契合，並節制濫行上訴。
本件原判決認第一審判決依憑上訴人業於警詢、第一審審理時之
自白，核與告訴人乙○○、被害人黃啟皇於警詢指訴情節相符，
並有贓物認領保管單二紙、台北縣政府警察局三峽分局三峽派出
所扣押物品目錄表一紙、現場及贓物照片八張在卷可稽；及有上
訴人所有供竊取機車所用之鑰匙一支扣案可佐。足認上訴人自白
與事實相符，其犯行堪以認定。因而論處上訴人意圖為自己不法
之所有，而搶奪他人之動產（累犯）罪刑，已於理由內詳敘其所
憑之證據及其認定之理由，並審酌上訴人正值青壯之年，不思以
正道取財，意圖不勞而獲，而搶奪他人財物，對社會治安危害甚
鉅，及參酌上訴人犯罪之動機、目的、手段、次數、所搶得之機
車、手提包、皮夾、現金等財物業已發還被害人、犯罪所生之危
害、犯罪後坦承犯行等一切情狀，量處有期徒刑十月，予以維持
，並敘明上訴人不服第一審判決，提起第二審上訴，指其犯後態
度良好，深具悔改之心，指摘量刑過重，難謂已敘明具體理由，
上訴不合法定要件，逕以判決駁回，經核均無違誤。上訴意旨，
未依據卷證資料具體指摘原判決如何違背法令，就原判決已詳為
論述說明之事項，徒憑己意，任意指摘其為違法，自非適法上訴
第三審之理由。衡以上述之說明，應認其此部分上訴違背法律上
之程式，予以駁回。
二、竊盜部分
按上訴得對於判決之一部為之，未聲明為一部者，視為全部上訴
，刑事訴訟法第三百四十八條第一項定有明文。本件上訴人於上
訴書狀並未聲明僅對原判決關於搶奪部分上訴，應視為對原判決
關於竊盜部分亦提起上訴。惟上訴人被訴竊盜部分，原判決係論
以刑法第三百二十條第一項之罪，核屬刑事訴訟法第三百七十六
條第二款之案件，既經第二審判決，自不得上訴於第三審法院，
上訴人猶對該部分提起上訴，顯為法所不許，亦應予駁回。
據上論結，應依刑事訴訟法第三百九十五條前段，判決如主文。
中    華    民    國  九十八  年    一    月    五    日
                      最高法院刑事第六庭
                          審判長法官  洪  清  江
                                法官  韓  金  秀
                                法官  林  勤  純
                                法官  李  錦  樑
                                法官  陳  國  文
      本件正本證明與原本無異
                                      書  記  官
中    華    民    國  九十八  年    一    月    八    日
                                                      K


司法院資訊處製作；財團法人民間司法改革基金會備份。
